【裁判字號】    97,聲再,35
【裁判日期】    971126
【裁判案由】    聲請再審
【裁判全文】
臺灣板橋地方法院刑事裁定              97年度聲再字第35號
聲  請  人
即  被  告  甲○○
上列被告因過失傷害案件，對於本院於民國97年10月27日，以97
年度交簡上字第158 號所為確定判決（偵查案號：臺灣板橋地方
法院檢察署97年度偵字第12344 號），聲請再審，本院裁定如下
：
    主  文
聲請駁回。
    理  由
一、再審聲請意旨略以：(一)聲請人於車禍事故當時，在有偵查犯
    罪職務之公務員查知其為犯罪人前，親自打電話報警，並未
    逃離，應符合刑法第62條規定，(二)聲請人於事故後，於被害
    人送醫過程中誠心關照，被害人出院後，多次聯絡被害人，
    希望前去探望被害人，聲請人學歷不高、不懂法律，然態度
    誠懇且願意解決問題，應符合刑法第57條第6 款、第10款規
    定，(三)由上述情形，聲請人犯罪之情狀顯可憫恕，認科以最
    低刑度仍嫌過重，得酌量減輕其刑，應符合刑法第59條規定
    。是聲請人係自首情形，又態度誠懇，且符合上述法規之構
    成要件，其經第二審之確定有罪判決，有足生影響於判決之
    重要證據未斟酌，而應受更有利之判決，懇請准許再審之聲
    請等語。
二、按因發見確實之新證據，足認受有罪判決之人應受無罪、免
    訴、免刑或輕於原判決所認者得聲請再審，固為刑事訴訟法
    第420 條第1 項第6 款所明定。惟查：
  (一)有罪之判決確定後，為受判決人之利益聲請再審，必其聲請
    之理由合於刑事訴訟法第420 條第1 項所定情形之一及第42
    1 條有足以影響於判決之重要證據漏未審酌者，始准許之。
    所謂發見新證據，係指該證據當時已經存在，為法院及當事
    人所不及知，不及調查斟酌，至其後始行發見，且就證據本
    身形式上觀察，固不以絕對不須經過調查程序為條件，但必
    須顯然可認為足以動搖原有罪確定判決，而為受判決人無罪
    、免訴、免刑或輕於原判決所認罪名之判決者為限。此受理
    聲請再審之最後事實審法院，應就聲請再審理由之所謂「新
    證據」，是否具備事實審判決前已經存在，為法院、當事人
    所不知，事後方行發見之「嶄新性」，及顯然可認足以動搖
    原有罪確定判決，應為無罪、免訴、免刑或輕於原判決罪名
    之「顯然性」二要件，加以審查，為判斷應否准予開始再審
    之準據（最高法院85年度臺抗字第308 號判決參照）。而所
    謂「漏未審酌」，係指第二審法院判決前已發現而提出之證
    據，未予審酌而言，如第二審法院依調查之結果，本於論理
    法則、經驗法則取捨證據認定事實，而就被捨棄之證據，已
    於理由內敘明其捨棄之理由者，即非屬之。
  (二)又刑事訴訟法第420 條第1 項第6 款規定，因發見確實之新
    證據，足認受有罪判決之人，應受輕於原判決所認罪名之判
    決者，為受判決人之利益，始得聲請再審。條文既曰輕於原
    判決所認「罪名」，自與輕於原判決所宣告之「罪刑」有別
    ，所謂輕於原判決所認罪名，係指與原判決所認罪名比較，
    其法定刑較輕之相異罪名而言。至於同一罪名之有無加減刑
    罰之原因者，僅足影響科刑範圍而罪質不變，即與「罪名」
    無關，自不得據以再審。從而自首、未遂犯、累犯、連續犯
    等刑之加減，並不屬於刑事訴訟法第420 條第1 項第6 款所
    指罪名之範圍（參照最高法院70年度第7 次刑事庭會議決議
    ）。
三、經查：
  (一)本件聲請人即被告甲○○，經本院於民國（下同）97年5 月
    30日以97年度交簡字第2194號判決有罪；經被告提起上訴後
    ，再經本院管轄第二審合議庭於97年10月27日以97年度交簡
    上字第158 號駁回其上訴，而確定在案等情，有上開判決書
    影本及被告之臺灣高等法院被告前案紀錄表各乙份，在卷可
    稽，足堪認定。
  (二)又聲請人聲請再審之理由，係以聲請人有「自首」之情形，
    且犯後態度誠懇，應有刑事訴訟法第420 第1 項第6 款之發
    現確實新證據之再審理由云云。惟聲請人所提之上開相關事
    證，於本件審判時均曾經法院加以斟酌，並於原確定判決中
    詳述其論斷取捨之相關過程與依據，則上開事證於事實審法
    院判決前顯已存在，並早即為聲請人當時所明知，自非屬事
    實審法院於判決前「未經發現」或「不及調查」之事證，自
    不屬前述之「嶄新性」證據，至為灼然。又事實審法院依其
    調查之結果，本於論理法則、經驗法則，對如何認定聲請人
    上開犯罪及其事證如何取捨，亦均已於判決理由中，說明甚
    詳，亦查無任何重要事據漏未審酌之情，則聲請人所舉上開
    聲請事由，顯均不符刑事訴訟法第421 條第所謂第二審確定
    判決中有「重要證據漏未審酌」，而得聲請再審之要件。雖
    聲請人認其應構成自首，原確定判決顯有事實未審酌致判決
    違誤，為此依刑事訴訟法第420 條第1 項第6 款規定聲請再
    審云云，惟原確定判決中就被告上開犯行已符合刑法第62條
    前段規定「自首」之要件，予以認定適用，再綜合刑法第57
    條之各款規定衡酌量刑在案，至於刑法第59條酌減其刑之規
    定，是否得以適用，亦屬各該事實審法院於審酌個案時，所
    應衡量判斷適用與否者，並非未予適用該條之規定，即屬違
    法或不當，至為顯然，是本件聲請人上開聲請再審事由，揆
    諸上述，顯不足以動搖原確定判決，而使受判決人受無罪、
    免訴、免刑或輕於原判決所認罪名之判決，揆諸首揭說明，
    其聲請自無理由，應予駁回。
四、據上論斷，應依刑事訴訟法第434 條第一項，裁定如主文。
中    華    民    國    97    年    11    月    26    日
                 刑事第八庭   審判長法  官  戴嘉清
                                    法  官  陳信旗
                                    法  官  林晏鵬
以上正本證明與原本無異。
如不服本裁定，應於送達後5 日內向本院提出抗告狀。
                                    書記官  陳映孜
中    華    民    國    97    年    11    月    27    日


司法院資訊處製作；財團法人民間司法改革基金會備份。
